臺灣高等法院臺中分院民事裁定　100年度抗字第359號
抗 告 人 陳淑芬律師即鄭明雄之遺產管理人
上列抗告人與相對人內政部營建署等間拍賣抵押物強制執行事件
，對於中華民國100年7月18日臺灣苗栗地方法院100年度執事聲
字第20號所為裁定提起抗告，本院裁定如下：
      主  文
抗告駁回。
抗告程序費用由抗告人負擔。
      理  由
一、本件抗告意旨略以：臺灣苗栗地方法院99年度司執字第8019
    號債權人內政部營建署等與債務人鄭明雄之遺產管理人陳淑
    芬間拍賣抵押物強制執行事件（下稱本件執行事件），抗告
    人於民國（下同）99年6月10日收受法院99年5月25日查封登
    記函文，現場查封日並無通知抗告人，抗告人非保管人。抗
    告人聲請原審法院命令原查封保管人配合點交查封標的物及
    交付鑰匙予抗告人，以利遺產管理人之管理，釐清責任，抗
    告人未於查封時在場，無法知悉詳情為何，無除去查封標示
    封條義務與接管，抗告人向原審法院聲請命令「原查封保管
    人配合臺灣苗栗地方法院定期日到現場點交查封標的物系爭
    房屋及交付鑰匙給予抗告人即鄭明雄之遺產管理人陳淑芬，
    以利遺產管理人之管理」為有理由，抗告人認原裁定不當，
    請求廢棄原裁定等語。
二、原裁定意旨略以：查本件執行事件債權人聲請執行苗栗縣苗
    栗市○○段934-1地號（權利範圍10000分之136）及同段676
    3建號建物（下稱系爭不動產），經執行法院於99年7月6日
    實施查封，因債務人不在場，系爭不動產乃由債權人代理人
    陳誌豪保管，其查封程序並無違誤。又系爭不動產經特別變
    賣程序後減價拍賣無人應買，依法視為撤回該不動產之執行
    ，原法院業亦已囑託地政事務所塗銷查封登記，並副知抗告
    人即債務人，查封標示由其自行除去。系爭不動產經原法院
    囑託塗銷查封登記後，該查封公告已失其效力，債務人得自
    由決定是否除去查封標示，如債務人不自行除去，該查封標
    示亦無查封之效力。至於系爭不動產於現場查封時固交由債
    權人代理人陳誌豪保管；惟實施現場查封時，抗告人未在現
    場，債權人代理人陳報執行標的物現為空屋等情，執行人員
    並未進入屋內，亦未更換門鎖，此有查封筆錄及指封切結附
    卷可稽，抗告人自可為從來之管理與利用，亦無須本院為點
    交之行為，因認抗告人之之異議為無理由，應予駁回等語。
三、經查：
  (一)按動產容易移轉占有，故為避免動產經查封後移轉占有而無
    法強制執行，故強制執行法第47條第1項規定，查封動產，
    由執行人員實施占有。又不動產並不會因占有移轉而導致日
    後無法強制執行，故查封不動產，並不以執行人員實施占有
    為要件，此觀強制執行法第76條第1項規定即可得知。又執
    行法院之相關執行人員到現場執行查封債權人所指封之建物
    及基地時，除依強制執行法第76條第1項規定在現場揭示拍
    賣公告，並囑託地政機關為查封登記外，如欲調查不動產之
    之實際狀況、占有使用情形或其他權利關係，得開啟門鎖進
    入不動產或訊問債務人或占有之第三人，並得命其提出有關
    文書，強制執行法第77條之1亦定有明文，而前揭執行行為
    依同法第77條第1項規定，自應於查封筆錄載明。
  (二)本件執行事件執行法院書記官於99年7月6日至現場執行查封
    系爭不動產，就有關系爭建物使用情形，係由債權人代理人
    自行陳述「執行標的現為空屋，無車庫」等語，查封筆錄並
    無執行人員開啟門鎖進入不動產之記載等情，業有查封筆錄
    附於執行卷宗內可稽，依前揭說明，執行人員於查封時，並
    未進入系爭建物內，而僅由債權人自行陳述系爭建物之使用
    情形，本院復審酌系爭不動產雖經債權人陳報「現為空屋」
    ，而由執行法院形式上交付債權人代理人保管，然債權人代
    理人並未持有鑰匙，自無從未經執行法院允許，擅自進入系
    爭建物之可能，亦即債權人並未實際占有系爭建物，從而本
    件抗告人聲請執行法院於塗銷查封登記後，至現場將系爭建
    物點交予抗告人並將鑰匙交付抗告人，即無理由。原審裁定
    駁回抗告人之聲明異議，其結論核無不當，抗告人以前揭抗
    告意旨指摘原裁定不當，求予廢棄，為無理由，抗告應予駁
    回。
四、據上論結，本件抗告為無理由，依強制執行法第30條之1、
    民事訴訟法第495條之1第1項、第449條第1項、第95條、第
    78條，裁定如主文。
中    華    民    國   100    年    9     月    30    日
                民事第七庭    審判長法  官  饒鴻鵬
                                    法  官  張瑞蘭
                                    法  官  陳毓秀
以上正本係照原本作成。
不得再抗告。
                                    書記官  高勳楠
中    華    民    國   100    年    10    月    4     日
                                                      Ｓ